【裁判字號】    97,易,509
【裁判日期】    980423
【裁判案由】    恐嚇取財
【裁判全文】
臺灣臺南地方法院刑事判決               97年度易字第509號
公  訴  人  臺灣臺南地方法院檢察署檢察官
被      告  丁○○
上列被告因恐嚇取財案件，經檢察官提起公訴（96年度偵緝字第
1664號），本院判決如下：
    主  文
丁○○犯幫助恐嚇取財罪，處有期徒刑陸月，如易科罰金，以銀
元參佰元即新臺幣玖佰元折算壹日。減為有期徒刑參月，如易科
罰金，以銀元參佰元即新臺幣玖佰元折算壹日。
    事  實
一、丁○○能預見隨意將行動電話號碼交付予不熟識之人，可能
    供作不法之徒資為恐嚇取財之聯絡工具，竟仍基於縱若有人
    持以犯罪亦不違反其幫助恐嚇取財犯罪之犯意，於民國九十
    五年三月間某日，在不詳地點，將以其名義申用之00000000
    00號行動電話任意交予他人使用。嗣該名歹徒及所屬集團成
    員乃基恐嚇取財之犯意，於九十五年三月三十一日十四時二
    十六分、同日十四時二十九分許，以上開行動電話門號撥打
    乙○○所使用之0000000000號行動電話，恐嚇稱：若要取回
    鴿子，必須匯款至臺灣中小企業銀行成功分行00000000000
    號帳戶（該帳戶為楊士民所有，所涉犯行另由檢察官偵辦）
    云云，致乙○○心生畏怖，乃於九十五年四月三日將新臺幣
    （下同）二千零十九元匯至前揭帳戶。
二、案經臺中市警察局第四分局報告臺灣臺中地方法院檢察署檢
    察官呈請臺灣高等法院檢察署檢察長呈由臺灣臺南地方法院
    檢察署檢察官偵查起訴。
    理  由
一、訊據被告矢口否認有幫助恐嚇取財犯行，辯稱：0000000000
    號行動電話不是我申辦的，而且我所有之健保卡曾遺失過，
    因此我不知道該支電話門號是何人去申請的云云。經查：
  (一)乙○○於九十五年三月三十一日十四時二十六分及同日十四
    時四十九分，分別接獲歹徒以0000000000門號，撥打其所使
    用之0000000000號門號，恫嚇需匯款贖鴿，乙○○乃於三日
    後，匯款二千零十九元至楊士民所有之臺灣中小企業銀行成
    功分行00000000000號帳戶等情，業據乙○○於警局及偵查
    中證述明確，並有通聯調閱查詢單、郵政跨行匯款申請書、
    臺灣中小企業銀行成功分行00000000000號帳戶往來明細各
    一紙在卷可稽。又0000000000號門號於九十五年三月二日申
    辦時，申請人即為丁○○，亦有南頻電信股份有限公司九十
    八年二月二十七日南字資第980227004號函暨所附客戶申請
    書、丁○○身分證、全民健康保險卡（下稱健保卡）影本各
    一紙等（見本院卷第四十七至四十九頁）在卷為憑。
  (二)由上開客戶申請書上所留存之「丁○○」簽名，與卷內被告
    歷次於警局、偵訊及本院筆錄中所簽署之名字，二者筆跡以
    肉眼互核觀之，字型上甚為相近，其中「福」字，在運筆習
    慣及施力轉折等特徵上，更極為相似。
  (三)另被告除於八十九年十一月十三日補發身分證，及於九十六
    年四月三十日換發新式身分證外，其餘則無補發紀錄，此有
    臺南縣關庫鄉戶政事務所九十八年三月十七日南縣關戶字第
    0980000452號函在卷足據（見本院卷第五十七頁），顯見被
    告之身分證件並未遺失。再對照前述客戶申請書上所附身分
    證照片，與被告於八十九年十一月十三日申請補發國民身分
    證時，留存於口卡片上之照片（見九十六年度偵緝字第一六
    六四號卷第十四頁），二者顯為同一人。而前述申辦000000
    0000號行動電話時所留存之身分證件上之照片，既為被告本
    人，並非換貼他人之照片，衡諸常情，該紙身分證並非偽造
    。
  (四)又前述客戶申請書上所附之健保卡，卡號為被告所有，此有
    中央健康保險局南局分局九十七年三月十二日健保南承三字
    第0971300095號函在卷足參。另由該紙健保卡上之照片，與
    另一紙身分證上之照片，二者均為被告，並非換貼第三人之
    照片，衡諸常情，該紙健保卡當亦非偽造。
  (五)綜前所述，0000000000號門號於申請時，所出示之證件，既
    均為被告本人所有，再參諸證人即0000000000號經銷承辦人
    丙○○於審理中所證述：申辦行動電話時，一定要本人來辦
    理，且要出示雙證件，第一證件是身分證，第二證件可以用
    健保卡、駕照，其他證件我們不接受。雙證件上面均貼有照
    片，我們會根據照片核對是否為本人，且申請時，本人要親
    自簽名等語，堪認0000000000門號確為被告所申辦無訛。
  (六)被告雖一再否認犯行，並聲請傳喚證人即鄰居陳玉蘭，證明
    被告如有外出，一定是去工作，且如外出工作，必定會請陳
    玉蘭來家中代為照料兒子等情。惟證人陳玉蘭於審理中亦證
    述：被告出去外面時，並未跟隨被告一同前往，且被告並非
    每次外出均會打電話來告知，僅在需要幫忙時，才會打電話
    等語，是證人陳玉蘭縱曾於被告外出時，代為照料兒子，然
    證人既未緊跟在被告身旁，被告離家後行蹤如何，有無確實
    前往工作地點工作，中途有無另外辦理其他事情等等，證人
    自然無從得知，是單憑證人上開證述，顯無法逕予證明被告
    未曾前去辦理0000000000號門號。是認被告所辯均不足採，
    本案事證明確，被告犯行洵堪認定。
二、論罪科刑
  (一)按被告行為後，刑法業於九十四年一月七日修正公布，並於
    九十五年七月一日施行，因修正後刑法第三十條第一項前段
    有關幫助犯規定，僅係文字由「幫助他人犯罪者，為從犯」
    ，修正為「幫助他人實行犯罪行為者，為幫助犯」，對被告
    並無有利或不利，參照最高法院九十五年第二十一次刑事會
    議意旨：「故如新舊法處罰之輕重相同，即無比較適用之問
    題，非此條（按指刑法第二條）所指之法律有變更，即無本
    條之適用，應依一般法律適用原則，適用裁判時法」，是核
    被告所為，係犯刑法第三百四十六條第一項、第三十條第一
    項幫助恐嚇取財罪。被告幫助他人犯罪，依刑法第三十條第
    二項按正犯之刑減輕之。
  (二)爰審酌被告本身未實際參與恐嚇取財犯行，責難性較小，惟
    被告提供行動電話門號供他人非法使用，使歹徒易於得逞，
    阻礙警方查緝，助長犯罪風氣，危害社會治安，且使被害人
    乙○○損失二千餘元，迄又未為任何賠償，犯後又飾詞否認
    ，未見絲毫悔意，殊為不該等一切情狀，量處如主文所示之
    刑。
  (三)又修正後刑法第二條第一項規定：「行為後法律有變更者，
    適用行為時之法律。但行為後之法律有利於行為人者，適用
    最有利於行為人之法律」，而依被告犯罪時即修正前刑法第
    四十一條第一項前段規定：「犯最重本刑為五年以下有期徒
    刑以下之刑之罪，而受六個月以下有期徒刑或拘役之宣告，
    因身體、教育、職業、家庭之關係或其他正當事由，執行顯
    有困難者，得以一元以上三元以下折算一日，易科罰金」，
    再依被告行為時易科罰金之折算標準，即修正前罰金罰鍰提
    高標準條例第二條前段（現已刪除）規定，就其原定數額提
    高為一百倍折算一日，則被告行為時之易科罰金折算標準，
    應以銀元三百元折算一日，經折算為新臺幣後，應以新臺幣
    九百元折算為一日。惟依修正後刑法第四十一條第一項前段
    規定：「犯最重本刑為五年以下有期徒刑以下之刑之罪，而
    受六個月以下有期徒刑或拘役之宣告者，得以新臺幣一千元
    、二千元或三千元折算一日，易科罰金」，比較修正前後之
    易科罰金折算標準，以九十五年七月一日修正公布施行前之
    規定，較有利於被告，則應依刑法第二條第一項前段，適用
    修正前刑法第四十一條第一項前段規定，定其折算標準。
  (四)被告犯罪行為在九十六年四月二十四日以前，且被告係於九
    十六年九月二十九日，即九十六年七月十六日中華民國九十
    六年罪犯減刑條例施行後，始為臺灣臺南地方法院檢察署發
    布通緝，同日即為警緝獲，有該署通緝書、臺南縣警察局歸
    仁分局通緝案件移送書各一紙在卷為憑，與前述減刑條例第
    五條規定不得減刑之要件不符。此外，復無其他不得減刑之
    事由，應依中華民國九十六年罪犯減刑條例第二條第一項第
    三款規定減其刑二分之一，並諭知易科罰金之折算標準。
據上論斷，應依刑事訴訟法第二百九十九條第一項前段，刑法第
二條第一項、第三百四十六條第一項、第三十條、修正前第四十
一條第一項前段，刑法施行法第一之一條，修正前罰金罰鍰提高
標準條例第二條，中華民國九十六年罪犯減刑條例第二條第一項
第三款、第七條、第九條，判決如主文。
本案經檢察官甲○○到庭執行職務
中    華    民    國    98    年    4     月    23    日
          刑事第五庭    審判長法  官  鍾邦久
                              法  官  張瑛宗
                              法  官  包梅真
以上正本證明與原本無異。
如不服本判決應於收受本判決後10日內向本院提出上訴書狀，並
應敘述具體理由。其未敘述上訴理由者，應於上訴期間屆滿後20
日內向本院補提理由書狀（均須按他造當事人之人數附繕本）「
切勿逕送上級法院」。
                              書記官  李淑秋
中    華    民    國    98    年    4     月    23    日
附錄本案論罪科刑法條全文
中華民國刑法第346條：
（單純恐嚇罪）
意圖為自己或第三人不法之所有，以恐嚇使人將本人或第三人之
物交付者，處6月以上5年以下有期徒刑，得併科1千元以下罰金
。
以前項方法得財產上不法之利益，或使第三人得之者，亦同。
前二項之未遂犯罰之。


司法院資訊處製作；財團法人民間司法改革基金會備份。
